【裁判字號】    95,財管,108
【裁判日期】    951227
【裁判案由】    指定遺產管理人
【裁判全文】
臺灣臺中地方法院民事裁定             95年度財管字第108號
聲  請  人  臺灣中小企業銀行股份有限公司
法定代理人  丁○○
代  理  人  乙○○
相  對  人  甲○○
上列聲請人聲請選任被繼承人丙○○遺產管理人事件，本院裁定
如下：
    主  文
選任甲○○為被繼承人丙○○（男、民國○○○年○月○○日生
身分證字號：Ｚ000000000號、生前最後住所臺中縣清
水鎮○○路六八號，於民國九十三年十二月二十五日死亡）之遺
產管理人。
准對被繼承人丙○○之繼承人為承認繼承之公示催告。
被繼承人丙○○之繼承人，應自前項公示催告最後登載新聞紙之
日起，壹年內承認繼承，上述期限屆滿，無繼承人承認繼承時，
被繼承人丙○○之遺產，於清償債權並交付遺贈物後，如有剩餘
即歸屬國庫。
聲請程序費用新臺幣壹仟元由被繼承人丙○○之遺產負擔。
    理  由
一、按繼承開始時，繼承人有無不明，而無親屬會議或親屬會議
    未於一個月內選定遺產管理人者，利害關係人得聲請法院選
    任遺產管理人，並由法院依公示催告程序，定6個月以上之
    期限，公告繼承人，命其於期限內承認繼承。按公示催告之
    公告，應黏貼於法院之公告處，並登載於公報、新聞紙或其
    他相類之傳播工具；前項登載公報、新聞紙或其他相類之傳
    播工具之日期或期間由法院定之。又按民事訴訟法第542條
    及第543條之規定，除申報權利期間外，於依民法第1178條
    所為之公示催告準用之，民法第1177條、第1178條第1項、
    第2項、民事訴訟法第542條、非訟事件法第152條均規定甚
    明。又先順序繼承人均拋棄其繼承時由次順序之繼承人繼承
    ，其次順序繼承人有無不明或第4順序之繼承人均拋棄其繼
    承者，準用關於無人承認繼承之規定，民法第1176條第6項
    亦著有明文。
二、本件聲請意旨略以：楊文鎮為被繼承人丙○○（男、民國○○
    年○月○○日生，身分證統一編號：Ｚ000000000號、生前最後
    住所臺中縣清水鎮○○路68號）之弟，楊文鎮生前曾向聲請
    人借款，債務尚未清償完畢，楊文鎮即於91年4月9日死亡，
    被繼承人丙○○並未向法院聲明拋棄繼承，依法承受楊文鎮
    遺產上一切之權利義務，自應負擔楊文鎮之債務，惟被繼承
    人丙○○亦於93年12月25日死亡，其繼承人業經本院以94
    年度繼字123號准予拋棄在案，被繼承人丙○○既留有遺產
    ，惟其繼承人紛紛拋棄繼承，是其繼承人處於有無不明之狀
    態，且其親屬會議未於法定期間內選定遺產管理人，致該遺
    產無人管理而民事訴訟程序亦因而停止無以進行，自有聲請
    本院選定遺產管理人，依法踐行公示催告等程序之必要等語
    。
三、聲請人主張之事實，業據聲請人提出戶籍謄本2份、本院法
    院支付命令、聲請狀暨確定證明書、本院家事法庭函均影本
    各乙份為證。並經本院依職權調閱92年度促字第91452號支
    付命令事件卷宗全卷，經核屬實，自堪信為真實，且與上開
    法條尚無不合。本院認為相對人甲○○（女、身分證統一編
    號：Ｚ000000000號、住臺中市○區○○路177號18樓之1），
    雖非被繼承人丙○○之繼承人，然其為丙○○之被繼承人楊
    文鎮之配偶，復為楊文鎮向聲請人借款之連帶保證人，對楊
    文鎮亦未拋棄繼承等情，有借據、授信約定書、契據條款變
    更契約等影本等，附於本院92年度促字第91452號支付命令
    卷內可按，業據本院依職權調閱該卷宗查核屬實，是以甲○
    ○對於被繼承人丙○○生前承受楊文鎮之財產及債權債務關
    係，應較他人知詳，故認為選任相對人擔任被繼承人丙○○
    之遺產管理人並無不妥，爰裁定如主文第1項所示，並依法
    為承認繼承之公示催告。末按，民法第1185條規定：第1178
    條所定之期限屆滿，無繼承人承認繼承時，其遺產於清償債
    權，並交付遺贈物後，如有賸餘，歸屬國庫，附此敘明。
四、依非訟事件法第157條裁定如主文。
中    華    民    國    95    年    12    月    27    日
                  家事法庭      法  官  陳宗賢
以上正本係照原本作成。
如對本裁定抗告，須於裁定送達後10日內向本院提出抗告狀（須
附繕本）。
中    華    民    國    95    年    12    月    27    日
                                書記官


司法院資訊處製作；財團法人民間司法改革基金會備份。
